臺灣高雄地方法院民事判決　九十年度訴字第七六四號
　　原　　　告　乙 ○ ○
　　被　　　告　甲 ○ ○
　　訴訟代理人　陳鄭采薇
右當事人間請求拆屋還地等事件，本院判決如左：
    主      文
被告應將坐落高雄市○○區○○段二九七地號、地目建，如附件高雄市鹽埕地政事務
所民國九十年九月二十日繪製複丈成果圖所示（Ａ）部分、面積六十點五四平方公尺
土地上之地上物拆除，並將上開土地返還原告；並應給付原告新台幣肆拾柒萬仟零
陸拾柒元，及自民國九十年四月四日起至清償日止，按週年利率百分之五計算之利息
，暨自民國九十年三月一日起至返還上開土地之日止，按月給付原告新台幣捌仟元。
原告其餘之訴駁回。
訴訟費用由被告負擔三分之二；餘由原告負擔。
本判決第一項於原告以新台幣佰柒拾萬陸仟元為被告供擔保後，得假執行；但被
告於假執行實施前以新台幣柒佰肆拾柒萬貳仟元為原告預供擔保後，得免為假執行。
原告其餘假執行之聲請駁回。
    事      實
甲、原告方面：
一、聲明：
（一）先位聲明：
  、被告應將坐落高雄市○○區○○段二九七地號、地目建、面積０點００八三公
      頃土地上之地上物拆除，並將土地返還原告。
  、被告應給付原告新台幣（下同）二百六十四萬五千七百零八元，及自起訴狀繕
      本送達之翌日起至清償日止，按週年利率百分之五計算之利息，暨自九十年三
      月一日起至返還上開土地之日止，按月給付原告二萬五千五百六十四元。
  、訴訟費用由被告負擔。
  、願供擔保請准宣告假執行。
（二）備位聲明：
  、請求核定被告占有系爭土地部分，自八十一年四月一日起至八十三年六月三十
      日止，每月租金為二萬三千三百零六元、自八十三年七月一日起至八十六年六
      月三十日止，每月租金為二萬四千七百六十七元、自八十六年七月一日起至返
      還系爭土地之日止，每月租金為二萬五千五百六十四元。
  、被告應給付原告二百六十四萬五千七百零八元，及自起訴狀繕本送達之翌日起
      至清償日止，按週年利率百分之五計算之利息，暨自九十年三月一日起至返還
      上開土地之日止，按月給付原告二萬五千五百六十四元。
  、訴訟費用由被告負擔。
  、原告願供擔保請准宣告假執行。
二、陳述：
（一）緣坐落高雄市○○區○○段二九七地號、地目建、面積０‧００八三公頃土地
      （下稱系爭土地）為原告所有，被告甲○○無合法權源，自八十一年三月八日
      起，其所有坐落於系爭土地上之房屋一棟（門牌號碼：高雄市前金區○○○路
      三九一號；建號：高雄市○○區○○段九十八號─下稱系爭房屋），無權占有
      系爭土地迄今，依民法第七百六十七條之規定，自得請求被告拆除系爭房屋並
      返還土地。又無權占用他人之土地可能獲得相當於租金之利益，為社會通常之
      觀念，被告無合法權源，不付任何代價而使用原告所有之系爭土地，消極減免
      其應支付使用該土地之代價，被告既受有利益致原告受有損害，原告自得依不
      當得利之法則，請求被告返還相當於租金之利益。系爭土地之面積為八十三平
      方公尺，參照土地法第一百零五條準用同法第九十七條計算方式，自八十一年
      三月八日起至九十年二月二十八日止，被告應給付原告二百六十四萬五千七百
      零八元，及自九十年三月一日起至返還系爭土地之日止，按月給付原告二萬五
      千五百六十四元，求為判決如先位聲明所示。
（二）如鈞院認先位聲明無理由，請就備位聲明予以審理，即縱被告非無權占有，則
      被告使用系爭土地仍應支付租金或相當於租金之使用費用，原告亦得類推民法
      第八百七十六條及同法新增訂第四百二十五條之一規定，並參照土地法第一百
      零五條準用同法第九十七條計算方法，請求鈞院核定並給付如附表所示之租金
      ，求為判決如備位聲明所示。
三、證據：提出不動產買賣契約書、本院八十一年度重訴字第十號民事判決書、本院
    七十九年度訴字第一六０民事判決書、本院七十七年度自字第三九四號詐欺案件
    刑事勘驗筆錄、最高法院六十九年度台上字第四一四五號判例意旨等影本各一件
    、土地登記謄本一份、照片二禎、地價謄本三紙為證。
乙、被告方面：
一、聲明：
（一）原告之訴駁回。
（二）訴訟費用由原告負擔。
（三）如受不利判決，願供擔保請求免為假執行之宣告。
二、陳述：
（一）被告主張與本件相關之民刑事案件〔最高法院八十年度台上字第一四九五號履
      行契約歷審民事案件（第一審為本院七十九年度訴字第一六０號、第二審為台
      灣高等法院高雄分院七十九年度上字第二四八號）、最高法院八十二年度台上
      字第八００號所有權移轉登記歷審民事案件（第一審為本院八十一年度重訴字
      第十號、第二審為台灣高等法院高雄分院八十一年度重上字第三十號）、台灣
      高等法院台南分院七十八年度上易字第一六０七號被告即訴外人陳滄溪等四人
      涉犯詐欺罪等相關刑事案件〕，均屬誤判，原告所支付之五千萬元定金，訴外
      人陳德祥早以提存方式還給原告。
（二）土地與房屋為各別之不動產，各得單獨為交易之標的，且房屋性質上不能與土
      地使用權分離而存在，亦即使用房屋必須使用該房屋之基地，故土地及房屋同
      屬一人，而將土地及房屋分開同時或先後出賣，其間雖無地上權設定，然除有
      特別情事，可解釋為當事人之真意，限於賣屋而無基地之使用外，均應推斷土
      地承買人默許房屋承買人繼續使用土地，最高法院四十八年度台上字第一四五
      七判例意可供參考。系爭土地原為被告所有，而系爭房屋亦早在原告承買前即
      已存在，依前揭判例意旨，可知原告已默許被告得繼續使用系爭土地，被告占
      用系爭土地即非無權占有，原告不得行使物上請求權或相當於租金之損害。又
      原告主張買賣契約曾約定系爭房屋應一併拆除，惟系爭房屋既在買賣契約簽訂
      前即已存在，且與土地分開而得為獨立之交易客體，系爭房屋既未載明於買賣
      契約內，自非該買賣契約交易客體，若有約定拆除，理應載明於契約內，且被
      告亦非買賣契約之當事人，亦無原告主張信託之情，自不受該買賣契約之拘束
      。
（三）縱令原告得依土地法第一百零五條準用同法第九十七條之規定請求租金，依民
      法第一百二十六條之規定，租金請求權之消滅時效為五年，被告就原告先後位
      聲明所請求逾五年之租金，主張時效抗辯。
（四） 綜上，請求判決如被告聲明所示。
三、證據：提出前司法行政部研究室台（五八）研發字第五十三號及第一０九號函各
    一份、與本件相關之民刑事判決書及起訴書影本共十七件（七十七年度自字第三
    九四號、七十八年度上易字第一六０七號、八十一年度偵字第七一八八號、八十
    一年度訴字第二六九二號、八十二年度上訴字第一九一一號、八十三年度台上字
    第五四四號、八十三年度上更一字第四十五號、八十三年度台上字上更二字第二
    三五號、八十四年度台上字第三七二三號、八十四年度重上更三字第十四號、八
    十六年度台上字第三九五號、八十六年度重上更四字第九號、八十六年度台上字
    第二四八號、八十六年度聲再字第二四八號、八十七年度再字第一號及八十七年
    度聲再字第一六二號）為證。
丙、本院依職權調取最高法院八十年度台上字第一四九五號履行契約歷審民事卷宗（
    第一審為本院七十九年度訴字第一六０號、第二審為台灣高等法院高雄分院七十
    九年度上字第二四八號）、最高法院八十二年度台上字第八００號所有權移轉登
    記歷審民事卷宗（第一審為本院八十一年度重訴字第十號、第二審為台灣高等法
    院高雄分院八十一年度重上字第三十號）、台灣高等法院高雄分院八十六年度再
    字第六十六號所有權移轉登記卷宗、台灣高等法院高雄分院八十七年度再字第一
    號詐欺案件相關卷宗，並履勘系爭房屋占用系爭土地之實際詳情及系爭房屋實際
    使用現況，並囑託高雄市鹽埕地政事務所測量系爭房屋占用土地面積，繪製複丈
    成果圖，並向高雄市鹽埕地政事務所調取系爭土地於八十一年三月七日判決移轉
    登記前之相關檔案資料。
    理      由
壹、原告主張：原告所有之系爭土地，自八十一年三月八日起為被告所有之系爭房屋
    無權占用，爰依所有物返還請求權，請求被告拆房還地，並依不當得利法律關係
    ，請求被告返還相當於租金之利益；縱認被告非無權占有，惟被告使用系爭土地
    ，仍應支付租金或相當於租金之使用費用，爰類推適用民法第八百七十六條及同
    法新增訂第四百二十五條之一規定，請求法院核定並判決被告給付租金，求為判
    決如原告聲明所示。被告則以：本件相關之民刑事案件均屬誤判，原告所支付之
    五千萬元買賣定金，訴外人陳德祥早以提存方式還給原告，而土地與房屋為各別
    之不動產，各得單獨為交易之標的，系爭土地原為被告所有，而系爭房屋亦早在
    原告承買前即已存在，依最高法院四十八年度台上字第一四五七判例意旨，原告
    已默許被告得繼續使用系爭土地，被告自非無權占有，原告不得行使物上請求權
    或相當於租金之損害；縱令鈞院認定原告得向被告請求返還相當於租金之利益，
    爰就原告請求超過五年部分主張時效抗辯等語置辯。
貳、原告前揭主張，已據其提出不動產買賣契約書影本、本院八十一年度重訴字第十
    號及七十九年度訴字第一六０民事判決影本、本院七十七年度自字第三九四號詐
    欺案件刑事勘驗筆錄影本、最高法院六十九年度台上字第四一四五號判例意旨影
    本及土地登記謄本各一份、照片二禎、地價謄本三紙為證；被告則以前詞置辯。
    故本件應審究者為：（一）原告可否依據民法第七百六十七條之規定請求被告拆
    屋還地？（二）原告可否請求被告給付占用土地所受有相當於租金之不當得利？
    又該不當得利請求權有無民法第一百二十六條五年短期時效之適用？茲將本院判
    斷內容分述如下：
一、原告可否依據民法第七百六十七條之規定請求被告拆屋還地？
（一）按所有人對於無權占有或侵奪其所有物者，得請求返還之；對於妨害其所有權
      者，得請求除去之，民法第七百六十七條定有明文。本件原告為系爭土地之所
      有權人事實，有土地登記謄本一份為證，原告既是土地所有權人，即為民法第
      七百六十七條所有物返還請求權之主體；而被告於七十八年二月十五日登記取
      得系爭房屋之所有權乙節，亦有建物登記謄本一份為證，被告既為現在占有系
      爭房屋之人，即為占有人，惟被告援引最高法院四十八年度台上字第一四五七
      號判例意旨資為抗辯，故本件首應審酌之重點，乃被告有無合法占有使用系爭
      土地之權，即被告是否為無權占有人？本件有無最高法院四十八年度台上字第
      一四五七號判例之適用？茲說明如後：
（二）查原告於七十七年間，擬購買系爭二九七號土地及同區段二九三、二九八、二
      九九、三００、三０一、三０二、三０三、三０四、三０五、三０六、三０七
      、三０八、三０九、三一０號等共十五筆土地，計劃在其上興建國家世貿中心
      大樓出售，惟考量如以其建商名義出面購買，恐上開土地所有權人趁機哄抬價
      格，遂透過訴外人陳滄溪代為收購，原告再以每坪三十一萬元之價格向陳滄溪
      購買，雙方於七十七年一月二十六日簽訂不動產買賣契約書（下稱系爭買賣契
      約），約定買賣坪數不得少於四百五十四坪，並以訴外人陳德祥、陳源泉、陳
      永昌三人（下稱陳德祥等三人）為名義出賣人，陳滄溪為出賣代理人方式簽訂
      系爭買賣契約乙節，業據被告訴訟代理人陳鄭采薇於台灣高等法院高雄分院八
      十七年度再字第一號詐欺案件審理時陳述綦詳（見八十七年一月二十日訊問筆
      錄），並經本院調閱核閱無訛，復有兩造不爭執為真之不動產買賣契約書一份
      足憑。又因上開部分土地所有權人不願出賣，故陳滄溪實際上收購之土地僅二
      百四十坪，未達約定之四百五十四坪，陳滄溪即將已買得之系爭房地登記在其
      媳婦即被告甲○○名下等情，亦據陳滄溪、陳德祥於八十七年度再字第一號詐
      欺案件審理時陳明在卷（見八十七年度再字第一號詐欺案件卷宗第二百四十一
      頁），此即為系爭土地買賣之起因，合先敘明。
（三）次查，觀諸本院向高雄市鹽埕地政事務所函調系爭土地及房屋之所有權移轉登
      記資料顯示，被告係分別於七十七年十月二十四日向訴外人黃建勳購買系爭土
      地及建物之應有部分十七分之二，於七十八年一月十日向訴外人蔡鑑清、蔡仲
      清、蔡棟材、林蔡碧人、邵蔡碧仁、蔡廷清購買系爭土地及建物應有部分各十
      七分之二、向訴外人李蔡月裡購買應有部分十七分之一，再於七十八年二月十
      五日向蔡建勳、蔡徐美麗、蔡瑞卿、李蔡瑞娟購買系爭土地及建物應有部分十
      七分之二後，而取得系爭房地之全部所有權，有高雄市鹽埕地政事務所九十年
      五月二十八日高市地鹽三字第０００三０九二號函及第七十七年鹽地三字第二
      五五五號等土地登記聲請書全案影本四份為證。經由上開資料，顯示被告取得
      系爭房、地之時間，皆在陳德祥等三人於七十七年一月二十六日與原告簽訂買
      賣契約之後，益證陳德祥等三人確係於七十七年一月二十六日與原告簽訂買賣
      契約後，再以被告之名義向原所有權人黃建勳等人購買系爭房地，而登記於被
      告名下之事實，堪予認定。
（四）又系爭買賣契約雙方除約定買賣價款以每坪三十一萬元計算，付款方法為：訂
      金五百萬元；七十七年一月二十九日給付二千五百萬元；同年二月五日給付二
      千萬元；同年三月二十六日給付三千萬元；同年四月二十六日給付二千萬元，
      其餘尾款於同年七月二十六日依實際面積計算付清，並約定被告應於七十七年
      六月二十六日將辦理所有權移轉登記所需之證件交付原告，以辦理所有權移轉
      登記，並於同年七月二十六日將買賣標的土地點交予原告，而原告於簽約時對
      於前揭第一項至第五項之價款共計一億元，即按期簽發支票交付與陳德祥等三
      人，然因陳德祥等三人於簽約後未能順利收購上開土地，致未能依約於七十七
      年六月二十六日將所需之證件交付原告及於同年七月二十六日移交買賣標的土
      地，雙方遂起爭執（原告於七十七年間自訴陳德祥、陳滄溪等人涉犯詐欺罪，
      經本院及台灣高等法院台南分院判決有罪確定，惟該確定判決嗣經台灣高等法
      院高雄分院於八十七年六月四以八十七年度再字第一號判決陳滄溪、陳德祥無
      罪確定）。原告即就系爭二九七號與另筆三０一號等二筆土地，對被告及陳德
      祥等三人提起履行契約之訴，經本院七十九年度訴字第一六０號、台灣高等法
      院高雄分院七十九年度上字第二四八號及最高法院八十年度台上字第一四九五
      號判決被告應將系爭二九七號土地所有權移轉登記與陳德祥等三人，再由陳德
      祥等三人將系爭土地移轉登記為原告所有，及陳德祥應將三０一號土地所有權
      移轉登記與原告確定，已據本院調閱上開案件歷審卷宗核閱屬實，並有本院七
      十九年度訴字第一六０號、台灣高等法院高雄分院七十九年度上字第二四八號
      及最高法院八十年度台上字第一四九五號民事判決書各一份在卷可稽。原告即
      於八十一年三月七日向地政機關辦理登記為系爭土地所有權人，此即為原告取
      得系爭土地之經過。至於其餘十三筆土地，原告於取得系爭二九七地號土地所
      有權後，另就其餘十三筆土地，向本院提起所有權移轉登記之訴，並經本院八
      十一年度重訴字第一０號、台灣高等法院高雄分院八十一年度重上字第三０號
      、最高法院八十二年度台上字第八００號判決陳德祥等三人應給付原告一億三
      千一百五十七萬六千五百元，並應將同區段二九三號土地應有部分九０００分
      之二０七五、四五０分之一八、九００分之一七一移轉登記予原告確定在案，
      亦據本院調取上開本院八十一年度重訴字第十號所有權移轉登記案件歷審民事
      卷宗審閱無訛，並有民事判決書三份可證。
（五）原告擬購買之前揭十五筆土地（含系爭土地），既為興建大樓之用，而其上建
      物皆已老舊，且無經濟價值，併予買受，徒增過戶手續及稅捐之支出，顯無實
      益，衡諸一般建商搜購土地之習慣，皆以移交空地為原則，是簽約之際雙方即
      合意將其上建物予以拆除，此何以雙方所簽訂之不動產買賣契約書第三條明定
      陳德祥等人應於七十七年六月二十六日辦理所有權移轉登記、第九條更明定陳
      德祥等三人應於七十七年七月二十六日辦理移交，假使簽訂買賣契約時原告有
      同意或默許陳德祥等人使用系爭土地，又何須於買賣契約書內特別約定移交日
      期？再者，由系爭土地及其餘十四筆土地其上幾乎皆有建築物（已據本院刑事
      庭法官於七十七年度自字第三九四號原告自訴被告陳德祥、陳滄溪涉犯詐欺案
      件時，親至現場勘驗屬實，有七十七年度自字第三九四號詐欺案件七十八年一
      月二十八日勘驗筆錄影本一紙足憑），而系爭不動產買賣契約書內不動產標示
      買賣標的部分卻均未記載建物等情觀之，益見原告無默示同意訴外人陳德祥等
      三人使用繼續使用系爭土地，買賣雙方就系爭房屋自有拆除之合意甚明。再參
      諸民法第八百七十六條第一項之法定地上權，須以該建築物於土地設定抵押時
      業已存在並具有相當之經濟價值為要件，如其價值無幾，雖予拆除，於社會經
      濟並無甚影響者，均不能視為上開法條中可成立法定地上權之建築物，最高法
      院六十九年度台上字第四一四五號判例可資參照。本件系爭建物業已相當破舊
      ，隨時有例塌之危險，且早即無人居住，而被告亦自承登入為其所有後從未遷
      入居住，該房屋現由隔壁經營百洲飼料行堆放雜物使用等情，已據本院於九十
      一年一月十八日至現場勘驗屬實，有勘驗筆錄一份及照片十帳在卷足憑。系爭
      房屋既已無相當之經濟價值，揆諸前揭判例要旨，該房屋亦非可成立類似法定
      地上權之建物，被告援引最高法院四十八年度台上字第一四五七號判例意旨，
      主張對系爭土地有合法使用權源云云，自不足採取（本件亦與四十八年度台上
      字第一四五七號判例所示：土地及房屋同屬一人，而將土地及房屋分開同時或
      先後出賣等情有異）。原告既無默示同意訴外人陳德祥等三人及被告得繼續使
      用系爭土地，且系爭房屋亦非可成立類似法定地上權之建物，被告占有系爭土
      地，自屬無權占有甚明。
（六）另原告主張被告所有之系爭房屋占用系爭土地全部面積共八十三平方公尺。惟
      查，經本院偕同高雄市鹽埕地政事務所測量人員至現場勘驗，顯示系爭房屋後
      方（西側）有部分土地是空地（即附件高雄市鹽埕地政事務所九十年九月二十
      日繪製複丈成果圖所示二九七部分、面積二十二點四六平方公尺），系爭房屋
      並未坐落在該空地，且該空地上亦未堆置被告個人物品，亦即系爭房屋坐落之
      基地僅占用到系爭土地部分面積之事實，已據本院勘驗屬實，並有勘驗筆錄一
      份及照片四幀為證。又系爭房屋實際占用系爭土地之面積，經高雄市鹽埕地政
      事務所測量人員實際測量結果，為六十點五四平方公尺，有該所九十年九月二
      十日所繪製之複丈成果圖一份為證，堪信為真實，故原告主張系爭土地遭系爭
      房屋全部占用（八十三平方公尺）等情，顯與事實不符，不足採信。
（七）綜上，原告為系爭土地所有權人，而被告所有之系爭房屋既無合法之占有使用
      系爭土地之正當權源，自屬無權占有。從而，原告依據民法第七百六十七條之
      法律關係，請求被告拆屋還地，揆諸前揭說明，於附件高雄市鹽埕地政事務所
      九十年九月二十日繪製複丈成果圖所示（Ａ）部分、面積六十點五四平方公尺
      土地上之地上物拆除，並將土地返還原告範圍內，核屬正當；逾此面積之請求
      ，為無理由，應予駁回。被告泛指與本件相關之民刑事案件〔（最高法院八十
      年度台上字第一四九五號履行契約歷審民事案件（第一審為本院七十九年度訴
      字第一六０號、第二審為台灣高等法院高雄分院七十九年度上字第二四八號）
      、最高法院八十二年度台上字第八００號所有權移轉登記歷審民事案件（第一
      審為本院八十一年度重訴字第十號、第二審為台灣高等法院高雄分院八十一年
      度重上字第三十號）、台灣高等法院台南分院七十八年度上易字第一六０七號
      被告即訴外人陳滄溪等四人涉犯詐欺罪等相關刑事案件〕均屬誤判等情，顯無
      可採，爰判決如主文第一項所示。
二、原告可否請求被告給付占用土地所受有相當於租金之不當得利？又該不當得利請
    求權有無民法第一百二十六條五年短期時效之適用？茲說明如後：
（一）按無法律上之原因而受利益，致他人受損害者，應返還其利益；但依其利益之
      性質或其他情形不能返還者，應償還其價額，民法第一百七十九條第一項前段
      及同法第一百八十一條但書分別定有明文。又租金之請求權因五年間不行使而
      消滅，既為民法第一百二十六條所明定，至於終止租約後之賠償與其他無租賃
      契約關係之賠償，名稱雖與租金異，然實質上仍為使用土地之代價，債權人應
      同樣按時收取，不因其契約終止或未成立而謂其時效之計算應有不同，最高法
      院四十九年台上字第一七三０號判例參照。又凡無法律上之原因而獲得相當於
      租金之利益，致他人受損害時，如該他人之返還利益請求權，已逾租金短期消
      滅時效之期間，對於相當於已罹消滅時效之租金之利益，即不得依不當得利之
      法則，請求返還（參照最高法院七十五年度台上字第九五八號判決意旨）。
（二）本件被告無權占有系爭土地，致原告受有損害（權益歸屬之侵害），已如前述
      ，原告自得依據不當得利法律關係，請求被告返還相當於租金之利益。惟被告
      爰引上開判例意旨，對原告請求逾五年之租金利益主張時效抗辯，自屬可採。
      故原告僅得請求自九十年三月二十七日即本件訴訟繫屬時起往前回溯五年計算
      之租金，即自八十五年三月二十八日起往後計算之租金利益。
（三）查系爭土地自八十三年七月一起至八十六年六月三十日止之申報地價為三萬五
      千八百零八元，另自八十六年七月一日起至九十年六月三十日止之申報地價為
      三萬六千九百六十元，有地價謄本二份為證。參照土地法第一百零五條準用同
      法第九十七條之規定，並以系爭房屋實際占用土地之面積六十點五四平方公尺
      為計算標準，系爭土地自八十三年七月起至八十六年六月止之每月租金利益最
      高為一萬八千零六十五元（小數點以下四捨五入），其計算方式如下：｛
      35808（申報地價）×60.54（實際占用面積）×0.1÷12（年息百分之十）＝
      18065.136｝，另自八十六年七月起至九十年六月止之每月租金利益最高為一
      萬八千六百四十六元（小數點以下四捨五入），其計算方式如下：｛36960（
      申報地價）×60.54（實際占用面積）×0.1÷12（年息百分之十）＝18646.32
      ｝。本院審酌系爭土地坐落於高雄市前金區○○○路與成功路交岔路口附近，
      緊臨高雄市前金國小，距離本院約數百公尺之距，雖屬交通便利之地段，惟該
      土地自八十三年七月起至九十年六月止，其所申報之地價，僅調漲一千一百五
      十二元，幅度不高；參以原告亦未完全取得前述十五筆土地所有權，短時間內
      並無法順利興建國家世貿中心大樓，且又無其他具體事證足認原告有使用系爭
      土地之計劃，再參諸被告亦未實際使用系爭房屋，從未自系爭土地獲取任何實
      質上利益等情觀之，本院認定每月之不當得利租金以八千元為適當。故原告自
      八十五年三月二十八日起至九十年二月底止，共計五十九個月又四日（自八十
      五年三月二十八日起至同年月三十一日止共四日，再加上自八十五年四月一日
      起至九十年二月底止共五十九個月，共計為五十九個月又四日），即五十九又
      十五分之二個月，總計原告得向被告請求給付相當於租金之利益為四十七萬三
      千零六十七元（小數點以下四捨五入），其計算方式如下：〔8000（每月金額
      ）×59又2/15（月數）＝473066.66〕。故原告得向被告請求給付相當租金之
      利益，於四十七萬三千零六十七元及其法定遲延利息；並自九十年三月一日起
      至返還系爭土地之日止，按月給付八千元之範圍內為有理由，應予准許；逾此
      部分之請求為無理由，應予駁回。
三、綜上所述，原告依據民法第七百六十七條所有物返還請求權及同法第一百七十九
    條不當得利法律關係，請求（先位聲明）被告應將坐落高雄市○○區○○段二九
    七地號、地目建，如附件高雄市鹽埕地政事務所九十年九月二十日繪製複丈成果
    圖所示（Ａ）部分、面積六十點五四平方公尺土地上之地上物拆除，並將土地返
    還原告；並應給付原告四十七萬三千零六十七元，及自起訴狀繕本送達翌日即九
    十年四月四日起至清償日止，按週年利率百分之五計算之利息，暨自九十年三月
    一日起至返還上開土地之日止，按月給付原告八千元範圍內，為有理由，應予准
    許；逾此部分之請求為無理由，應予駁回。
四、本案事證已臻明確，兩造其餘主張陳述及所提之證據，均毋庸再予審酌，附此敘
    明。
、兩造陳明願供擔保，聲請宣告假執行，或免為假執行，經核原告勝訴部分，合於
    法律之規定，爰酌定相當之擔保金額宣告之；其餘假執行之聲請，因訴之駁回而
    失所依附，不予准許。
肆、本件原告先位聲明既為有理由，自無庸就備位聲明有無理由予以審酌，併此敘明
    。
據上結論：本件原告之訴為一部有理由，一部無理由，依民事訴訟法第七十九條但書
、第三百九十條第二項、第三百九十二條，判決如主文。
中　　　華　　　民　　　國　　九十一　　年　　　五　　　月　　　三　　　日
                              臺灣高雄地法院民事第二庭
~B法　　　官　唐照明
右為正本係照原本作成。
如對本判決上訴，須於判決送達後廿日內向本院提出上訴狀。
中　　　華　　　民　　　國　　九十一　　年　　　五　　　月　　　七　　　日
~B法院書記官　 唐美玲
附件：
